臺灣臺中地方法院刑事判決　　　　　　　96年度訴緝字第50號
公　訴　人　臺灣臺中地方法院檢察署檢察官
被　　　告　乙○○
　　　　　　　　　　　號
上列被告等因偽造文書等案件，經檢察官提起公訴（95年度偵字
第2710號），本院合議庭裁定由受命法官獨任進行簡式審判程序
，判決如下：
    主  文
乙○○共同行使偽造私文書，足以生損害於公眾及他人，處有期
徒刑肆月，如易科罰金，以銀元參佰元即新台幣玖佰元折算壹日
。如附表所示之物均沒收。
    犯罪事實及理由
一、犯罪事實：
    賴瑞嵐（已審結）明知其並無購車之真意，然經乙○○許以
    新臺幣（下同）50,000元之代價後，竟與乙○○、胡秀雯（
    已審結）及從事汽車買賣之王惠杰（另因同一案件判決確定
    經臺灣臺中地方法院檢察署檢察官以95年度偵字第2710號為
    不起訴處分在案）共同基於意圖為自己不法所有、行使偽造
    私文書之犯意聯絡及使公務員登載不實之概括犯意聯絡，以
    下列手法向亞太商業銀行股份有限公司（下稱亞太商銀）詐
    騙車輛貸款：
  (一)乙○○、賴瑞嵐為求增加信用條件以順利通過亞太商銀核發
    車輛貸款之信用稽核，遂計畫由賴瑞嵐為借款人頭，以假結
    婚之方式提高信用評等，並由乙○○以10,000元之代價，覓
    得與賴瑞嵐無結婚真意之胡秀雯與賴瑞嵐假結婚，嗣於91年
    5月25日，乙○○即偕同賴瑞嵐、胡秀雯2人，並攜帶賴瑞嵐
    事先至臺中市第一廣場某刻印店偽刻之「賴三郎」、「鄭金
    豐」之印章各1枚，並冒用「賴三郎」、「鄭金豐」之名義
    為主婚人及介紹人，分別於結婚證書上主婚人及介紹人項下
    偽簽「賴三郎」、「鄭金豐」之署押各1枚，並蓋印偽刻「
    賴三郎」、「鄭金豐」印章之印文各1枚於該結婚證書上，
    而偽造賴瑞嵐、胡秀雯之結婚證書，前往臺中市北區戶政事
    務所，填具上開不實事項之結婚登記申請書後，連同上揭結
    婚證書交付予臺中市北區戶政事務所承辦人員，用以表示申
    請辦理結婚戶籍登記之方式而行使之，使承辦人員將此不實
    之事項登載於職務上所載之戶籍登記簿及戶籍謄本，足以生
    損害於臺中市北區戶政事務所對戶籍管理之正確性及賴三郎
    、鄭金豐之權益。
  (二)乙○○、賴瑞嵐、胡秀雯於完成上開假結婚登記手續後，旋
    於91年6月4日，由從事汽車買賣之王惠杰，以賴瑞嵐之名義
    ，向其所任職設於臺中市○○區○○路193號之「車將汽車
    商行」，以432,000元之價額，訂購車牌號碼7H-3373號自用
    小客車，王惠杰並隨即於翌日與之前曾多次受其委託辦理汽
    車過戶及貸款之不知情代辦業者蕭嘉新聯絡車輛貸款事宜後
    ，王惠杰再於同年月6日，偕同賴瑞嵐、胡秀雯前往臺中市
    ○○街與蕭嘉新辦理對保，經蕭嘉新居間後，由賴瑞嵐為設
    定義務人，胡秀雯為連帶保證人，而與亞太商銀簽立車號7H
    -3373號自小客車之車輛動產抵押貸款契約書。嗣蕭嘉新即
    於同日持賴瑞嵐簽立之7H-3373號自小客車汽車過戶登記書
    及前開車輛動產抵押貸款契約書，前往交通部公路總局臺中
    區監理所（下稱臺中監理所），申請將該車過戶予賴瑞嵐，
    並表示以該車向設定動產擔保抵押之亞太商銀貸得360,000
    元，使臺中監理所承辦人員將此不實事項登載於職務上所載
    之車籍資料之公文書上，足以生損害於監理機關對於車籍管
    理之正確性，復使亞太商銀承辦人員陷於錯誤，依賴瑞嵐出
    具之授權書，同意核發貸款，並將款項全數匯入王惠杰設於
    土地銀行股份有限公司西臺中分行帳號000000000000號之帳
    戶內而順利詐得汽車貸款。賴瑞嵐非但自始未見過該車輛，
    且除頭期款外，自第2期起，即未支付任何本息。嗣經亞太
    商銀將此債權讓與東洋租賃有限公司（下稱東洋公司）追討
    無著後，始悉上情（賴瑞嵐違反動產擔保交易法部分，業經
    臺灣臺中地方法院檢察署檢察官以93年度偵緝字第421號為
    緩起訴處分確定）。
二、證據名稱：
  (一)被告乙○○於本院準備程序及審理時之自白，共同被告賴瑞
    嵐、胡秀雯分別於偵訊時、本院準備程序及審理時之自白。
  (二)證人高瑞隆、蕭嘉新、李國慶、王惠杰、王世義、陳昆林、
    共同被告賴瑞嵐、胡秀雯分別於警詢及偵訊中之證述。
  (三)7H-3373號自小客車汽車新領牌照登記書、車輛動產抵押貸
    款契約書、動產擔保交易移轉契約書、過戶登記書等影本及
    車輛協尋訪查紀錄表各1份。
  (四)證人王惠杰土地銀行帳號000000000000號帳戶歷史交易明細
    查詢表及其於本院93年度訴字第159號判決書各1份。
  (五)臺中市北屯區戶政事務所函附之共同被告賴瑞嵐、胡秀雯結
    婚、離婚登記申請書、結婚證書及離婚協議書影本各1份。
  (六)共同被告賴瑞嵐出具予亞太商業銀行之授權書1份。
三、查被告乙○○行為後，刑法部分條文於94年2月2日經總統公
    布修正，並自95年7月1日起施行；又刑法施行法增訂第1條
    之1，亦於95年6月14日經總統公布，並自同年7月1日起施行
    。經綜合比較修正前、後之法律，揆諸最高法院95年5月23
    日95年度第8次刑庭會議著有決議及修正後刑法第2條第1項
    之「從舊從輕」原則，本件以適用修正前之相關刑罰法律，
    對被告較為有利，並應整體適用修正前刑法相關規定及罰金
    罰鍰提高標準條例第1條前段、第2條規定論處，附此敘明。
四、依刑事訴訟法第273條之1第1項、第299條第1項前段、第310
    條之2、第454條第1項，刑法第2條第1項前段、第216條、第
    210條、第214條、第339條第1項、第219條、（修正前，下
    同）第28條、第56條、第55條、第47條、第41條第1項前段
    ，罰金罰鍰提高標準條例第1條前段、（修正前）第2條，現
    行法規所定貨幣單位折算新臺幣條例第2條，判決如主文。
五、如不服本判決，應於判決送達後10日內，向本院提出上訴狀
    （須附繕本），上訴於臺灣高等法院臺中分院。
本案經檢察官甲○○到庭執行職務。
中　　華　　民　　國　　96　　年　　3 　　月　　9 　　日
　　　　　　　　　臺灣臺中地方法院刑事第五庭
                      法　官　吳崇道
以上正本證明與原本無異。
如不服本判決，應於判決送達後10日內，向本院提出上訴狀，上
訴於臺灣高等法院臺中分院（須附繕本）。
　　　　　　　　　　　書記官　黃舜民
中　　華　　民　　國　　96　　年　　3 　　月　　9 　　日
附表：
偽造賴瑞嵐、胡秀雯結婚證書上偽造之「賴三郎」、「鄭金豐」
之署押及印文各壹枚暨偽刻「賴三郎」、「鄭金豐」之印章各壹
枚，均沒收。
附錄本案論罪科刑法條
刑法第216條：
行使第210條至第215條之文書者，依偽造、變造文書或登載不實
事項或使登載不實事項之規定處斷。
刑法第210條：
偽造、變造私文書，足以生損害於公眾或他人者，處5年以下有
期徒刑。
刑法第214條：
明知為不實之事項，而使公務員登載於職務上所掌之公文書，足
以生損害於公眾或他人者，處3年以下有期徒刑、拘役或5百元以
下罰金。
刑法第339條第1項：
意圖為自己或第3人不法之所有，以詐術使人將本人或第3人之物
交付者，處5年以下有期徒刑、拘役或科或併科1千元以下罰金。
